【裁判字號】    89,交聲,51
【裁判日期】    890727
【裁判案由】    聲明異議
【裁判全文】
臺灣嘉義地方法院交通事件裁定                      八十九年度交聲字第五一號
    受  處分人
    即  異議人  甲○○○○通有限公司
    代  表  人  鄭元俊
右列異議人因違反道路交通管理處罰條例案件，對於交通部公路局嘉義區監理所於八
十九年五月二十六日所為之處分（嘉監五違字車字第七○─Ｌ00000000），
聲明異議，本院裁定如左：
    主  文
異議駁回。
    理  由
一、按貨車之裝載貨物不得超過核定之總重量或行駛橋樑規定之載重限制，違反者，
    處以新台幣（以下同）三千元以上，九千元以下罰緩，並記汽車違規一次。道路
    交通安全規則第七十九條、道路交通管理處罰條例第二十九條分別定有明文。復
    按違反道路交通管理事件統一裁量表規定，違反處罰條例第二十九條規定，於期
    限內繳納罰款者，處以法定最低額，逾期者，處以法定最高額，並記汽車違規紀
    錄一次，亦有明文規定。
二、本件受處分人即異議人甲○○○○通有限公司（下稱如億公司）所有車號８Ｊ－
    四一九號（聯結車號ＹＯ－五○號半拖車係營業貨運曳引車），由異議人僱用司
    機乙○○駕駛該營業貨運曳引車，於民國八十九年四月二十日下午三時四十分許
    ，行經台三線二七五‧五公里處路段時，因違規裝載砂石總重四十一公噸超過原
    核定六公噸，遭嘉義縣警察局竹崎分局大南派出所於上開時地查獲，並製發舉發
    違反道路交通管理事件通知單（以下簡稱違規通知單），異議人於指定應到案日
    期（八十九年五月五日，經申訴延期至八十九年六月二日）到案，原處分機關交
    通部公路局嘉義區監理所（以下簡稱嘉義區監理所）所乃於八十九年五月二十六
    日以嘉監五違車字第七○─Ｌ00000000號裁決書，為裁決之處分，裁處
    異議人自收受裁決書次日起十五日內，應繳納罰鍰新臺幣（下同）三千元等情，
    有違規通知單、交通部公路局嘉義區監理所八十九年五月四日88嘉監五違第○二
    七八九號函、裁決書等附卷為證。雖異議人辯稱：上開營業貨運曳引車業係標準
    砂石專用車，經嘉義區監理所檢驗通過；罰單中記載該車載貨高度七十二公分，
    但實際不及核發之六十七公分，且警方未拍照，故無超重事實；另異議人僱用司
    機乙○○到場辯稱警員丈量車斗係自外框丈量，有所誤差，應自內框丈量方正確
    ，故並無超載云云。
三、經查：（一）本件受處分人為甲○○○○通有限公司，異議人於異議狀上誤載無
    異議權之僱用司機乙○○為異議人，此部分業經乙○○於當庭表明撤回而更正在
    卷（本院八十九年七月十七日訊問筆錄），故本件異議人為甲○○○○通有限公
    司，合先敘明。（二）異議人當日所屬上開車輛，由如億公司司機乙○○駕駛行
    經台三線二七五‧五公里處路段時，為警取締時實際裝載砂石高度為七十二公分
    ，業據嘉義縣竹碕分局大南派出所警員即執行取締警員黃仁佑、楊林益、張錫銘
    均證稱：有當場會同司機，以實際裝載物之高度以尺依內框丈量檢測無誤，其中
    內框部分雖係自外框測量，然已扣除內外框差距而計算（見本院八十九年六月十
    九日訊問筆錄）等情在卷；（三）另該砂石車曳引車部分，經嘉義區監理所審核
    合格，然依嘉義區監理所核准該曳引車（拖車號牌ＹＯ─５０）之容積為貨廂內
    框６７公分×２３６公分×９３０公分＝十四‧七立方公尺，此有拖車車籍查詢
    資料影本一份附卷可查。（四）另按交通部八十五年五月九日交路八五字第○○
    二七二九號函附件「裝載砂石、土方之傾卸式車輛登領砂石車標示牌及超載取締
    作業規定」（下稱取締作業規定）第二條第二款規定，發給砂石車標示牌之核定
    總重三十五噸傾卸式半拖車，貨廂容積不得大於十四點七立方公尺，此亦有上揭
    取締作業規定可查。
四、然查：取締當時依實際裝載物之高度及內框丈量，所得裝載體積為９２８公分×
    ２．４５公分×７２公分＝一六點三六立方公尺，不但超過嘉義區監理所所核定
    之貨廂容積，亦超過前開取締規定所定標準之十四點七立方公尺，達一點六六立
    方公尺，再依「裝載砂石、土方之傾卸式車輛貨廂容積檢驗及取締應行注意事項
    」第二條第二項第一款所定之換算公式規定（依貨廂之立方公尺容積乘以一點五
    ，換算得超重二點四九公噸），雖裁決書誤記超載六公噸，然其超載違規之事實
    仍屬可確定，此由當日駕駛上開車輛之乙○○對丈量結果未表示異議，而在違規
    通知單上簽名可證外，並經證人即當日取締之嘉義縣竹碕分局大南派出所警員即
    執行取締警員黃仁佑、楊林益、張錫銘均到庭證稱無誤，另異議人司機亦於本院
    審理中當庭表明不願意配合勘驗，願意撤回異議等情在卷可查。故異議人所屬車
    輛於查獲當時不僅裝載超過原核定之三十五公噸重，且亦違反砂石車標示牌核定
    容積不得超過一四點七立方公尺等規定應屬無誤，故異議人所為上開辯稱，顯與
    事實不符而為事後卸責之詞，洵無足採。從而，原處分機關嘉義區監理所據以援
    引上開規定，裁處異議人自收受裁決書次日起十五日內，應繳納罰鍰三千元等情
    ，並無不當。本件異議為無理由，應予駁回。
五、據上論斷，應依道路交通案件處理辦法第十九條，裁定如主文。
中      華      民      國      八十九    年      七      月    二十七  日
    臺灣嘉義地方法院交通法庭
                                    法  官  蔡  廷  宜
右正本證明與原本無異。
如不服本裁定，應於裁定送達後五日內向本院提出抗告狀（應附繕本）。
中      華      民      國      八十九    年      七      月    二十七  日
                                    書記官  尹  玉  琪


司法院資訊處製作；財團法人民間司法改革基金會備份。
